【裁判字號】    98,易,246
【裁判日期】    980515
【裁判案由】    侵占等
【裁判全文】
臺灣臺北地方法院刑事判決               98年度易字第246號
公  訴  人  臺灣臺北地方法院檢察署檢察官
被      告  丁○○
指定辯護人  本院公設辯護人乙○○
被      告  丙○○
上列被告等因侵占等案件，經檢察官聲請逕以簡易判決處刑（97
年度偵字第22853 號），本院認不宜逕以簡易判決處刑，改適用
通常程序審理，於準備程序進行中，被告等就被訴事實為有罪之
陳述，經告知簡式審判程序之旨，並聽取檢察官、被告等及辯護
人之意見後，由本院合議庭裁定進行簡式審判程序，判決如下：
    主      文
丁○○共同意圖為自己不法之所有，而侵占對於業務上所持有之
物，處有期徒刑肆月，如易科罰金，以新台幣壹仟元折算壹日；
又共同意圖為自己不法之所有，以詐術使人將本人之物交付，共
貳罪，各處拘役拾日，如易科罰金，均以新台幣壹仟元折算壹日
。拘役部分應執行拘役拾伍日，如易科罰金，以新台幣壹仟元折
算壹日。均緩刑貳年。
丙○○共同意圖為自己不法之所有，而侵占對於業務上所持有之
物，處有期徒刑肆月，如易科罰金，以新台幣壹仟元折算壹日；
又共同意圖為自己不法之所有，以詐術使人將本人之物交付，共
貳罪，各處拘役拾伍日，如易科罰金，均以新台幣壹仟元折算壹
日。應執行拘役貳拾伍日，如易科罰金，以新台幣壹仟元折算壹
日。均緩刑貳年。
    事實及理由
一、本件犯罪事實、證據及應適用之法條，除引用檢察官聲請簡
    易判決處刑書（如附件）之記載外，證據及應適用之法條另
    增刪及補充如下：
  (一)證據部分：
  1.增列被告丁○○、丙○○於本院審理時之自白為證據。
  2.檢察官聲請簡易判決處刑書證據欄(一)所列「被告丙○○、丁
    ○○之自白」之證據應予刪除。
  (二)應適用之法條部分：被告2人間，對於渠等所為2次詐欺取財
    犯行部分，有犯意之聯絡及行為之分擔，應以共同正犯論處
    。
二、被告等雖有共同業務侵占之行為，惟其等所侵占之物品僅係
    告訴人家福股份有限公司臺北新店分公司之賣場贈品即菜瓜
    布2塊、湯匙1支及衛生紙2 包等物品，其價值無幾，足認被
    告等關於此部分之犯罪情節甚微，然刑法第336條第2項業務
    侵占罪之法定刑為「6月以上5年以下有期徒刑，得併科3 千
    元以下罰金」，依本件被告等犯罪之情狀而言，顯有可憫恕
    之處，是本院認如量處該罪之法定最低度刑，依一般國民之
    法律情感，猶嫌過重，顯屬情輕法重，爰依刑法第59條之規
    定，均酌減其刑。爰審酌被告2 人均未曾受有期徒刑以上刑
    之宣告，有被告等之臺灣高等法院被告前案紀錄表各1 紙在
    卷可按，且被告等於本院審理時均坦承犯行，犯後態度尚佳
    ，被告丁○○因罹患妄想型精神分裂症，導致輕度慢性精神
    障礙（然無相當證據證明其行為時因精神障礙或其他心智缺
    陷，致不能辨識其行為為違法或欠缺依其辨識而行為之能力
    ，及行為時因上開原因，致其辨識行為為違法或依其辨識而
    行為之能力顯著降低），有被告丁○○之中華民國身心障礙
    手冊影本1 紙附卷可參，另被告丙○○自陳其配偶賴忠清當
    時罹患癌症住院，伊兼差2 份工作，又要照顧賴忠清，經濟
    狀況不佳，一時糊塗而犯罪等情，有其提出賴忠清之財團法
    人佛教慈濟綜合醫院台北分院97年10月4日死亡證明書1紙在
    卷可稽，堪認被告丙○○所陳上開事項應非無據，再參酌被
    告等之智識程度、犯罪動機、目的、手段、生活狀況及犯罪
    所造成之危害等一切情狀，分別量處如主文所示之刑，並均
    諭知易科罰金之折算標準，拘役部分並定其應執行之刑。
三、末查，被告等未曾受有期徒刑以上刑之宣告，業如前述，事
    後已與告訴人達成和解，告訴人復委任告訴代理人甲○○於
    準備程序中當庭表明願原諒被告，不願追究被告等刑責，亦
    不需被告等賠償等語，有本院98年3月24日準備程序筆錄1紙
    在卷可資佐憑，足見被告等經歷此教訓，當知所警惕，信無
    再犯之虞，本院認被告等所受宣告之刑以暫不執行為適當，
    爰依刑法第74條第1項第1款之規定，均併予宣告緩刑2 年，
    以啟自新。
據上論斷，應依刑事訴訟法第452條、第273條之1第1 項、第299
條第1項前段、第310條之2、第454條第2 項，刑法第28條、第31
條第1項、第336條第2項、第339條第1項、第59條、第51條第6款
、第41條第1項前段、第74條第1項第1款，刑法施行法第1條之1
，判決如主文。
本案經檢察官郭昭吟到庭執行職務
中    華    民    國    98    年    5     月    15    日
                      刑事第十八庭  法  官  彭慶文
上正本證明與原本無異。
如不服本判決應於收受送達後10日內向本院提出上訴書狀，並應
敘述具體理由；其未敘述上訴理由者，應於上訴期間屆滿後20日
內向本院補提理由書（均須按他造當事人之人數附繕本）「切勿
逕送上級法院」。告訴人或被害人如對於本判決不服者，應具備
理由請求檢察官上訴，其上訴期間之計算係以檢察官收受判決正
本之日期為準。
                                    書記官  陳怡君
中    華    民    國    98    年    5     月    18    日
參考法條：
中華民國刑法第336條
（公務公益侵占罪、業務侵占罪）
對於公務上或因公益所持有之物，犯前條第1項之罪者，處1 年
以上7 年以下有期徒刑，得併科5 千元以下罰金。
對於業務上所持有之物，犯前條第1 項之罪者，處6月以上5年以
下有期徒刑，得併科3 千元以下罰金。
前二項之未遂犯罰之。
中華民國刑法第339條
（普通詐欺罪）
意圖為自己或第三人不法之所有，以詐術使人將本人或第三人之
物交付者，處5年以下有期徒刑、拘役或科或併科1千元以下罰金
。
以前項方法得財產上不法之利益或使第三人得之者，亦同。
前二項之未遂犯罰之。
（附件：97年度偵字第22853號聲請簡易判決處刑書）


司法院資訊處製作；財團法人民間司法改革基金會備份。
